臺灣士林地方法院刑事判決
111年度交易字第155號
公  訴  人  臺灣士林地方檢察署檢察官
被      告  洪明星


上列被告因過失傷害案件，經檢察官提起公訴（111年度調偵字
第709號），本院判決如下：
    主  文
洪明星犯過失傷害罪，處有期徒刑參月，如易科罰金，以新臺幣
壹仟元折算壹日。
    事  實
一、洪明星於民國111年1月25日9時30分許，駕駛車牌號碼0000-
    00號自用小客車，沿臺北市北投大業路由北往南方向行駛，
    行經該路段與大業路280巷交岔路口，欲左轉進入大業路280
    巷時，雖燈號為綠燈，本應注意轉彎車應讓直行車先行，以
    避免危險之發生，而依當時狀況為晴天、日間、柏油路面、
    乾燥無缺陷、無障礙物、視距良好，並無不能注意之情事，
    竟於看見有沿大業路直行之車輛，卻仍疏於注意即貿然左轉
    ，適李仲軒騎乘車牌號碼000-000號普通重型機車搭載曾子
    庭，沿同路段對向車道由南往北方向直行騎乘至該處，見狀
    閃避不及，致洪明星駕駛上開小客車右側車身與李仲軒騎乘
    之普通重型機車前車頭發生碰撞，李仲軒、曾子庭因而人車
    倒地，李仲軒因而受有顏面擦傷、左肩擦傷、雙手擦傷、雙
    膝擦傷、右上門牙斷裂等傷害，曾子庭因而受有左膝0.5公
    分撕裂傷、四肢鈍挫傷等傷害。
二、案經李仲軒、曾子庭訴由臺北市政府警察局北投分局報告臺
    灣士林地方檢察署檢察官偵查起訴。
    理  由
壹、程序部分：
    按刑事訴訟法第159條第1項雖規定，被告以外之人於審判外
    之言詞或書面陳述，除法律有規定者外，不得作為證據。惟
    同法第159條之5第1項、第2項規定，經當事人於審判程序同
    意作為證據，法院審酌該言詞陳述或書面陳述作成時之情況
    ，認為適當者，亦得為證據。查本判決下列所引用被告以外
    之人於審判外陳述，固屬傳聞證據，惟檢察官及被告於本院
    審理中均同意有證據能力，本院審酌該等證據作成時之情況
    ，並無不當之情形，認以之作為證據應屬適當，依刑事訴訟
    法第159條之5規定，自得作為證據。
貳、實體部分：
一、訊之被告洪明星固坦承有於上開時、地，駕駛車牌號碼0000
    -00號自用小客車與告訴人李仲軒所騎乘之車牌號碼000-000
    號普通重型機車發生碰撞，惟矢口否認有過失傷害犯行，辯
    稱：「因為我沒有過失，檢察官說我沒有讓直行車先走左轉
    ，但這與實際上事實完全不符，從現場圖及現場相片可知，
    我從大業路左轉已經走了10分之9路程，如果有貿然轉彎，
    在交叉路口就撞上了。機車撞過來的時候，我沒有足夠時間
    作出反應，因為很快。我轉過來後，機車很快就撞上，我就
    來不及反應，我轉的時候交叉路口沒有車子，當時機車還很
    遠，是機車速度的問題，在正常狀況下、普通經驗上在這麼
    遠看到轉彎車時，機車就會稍微踩煞車」等語。經查：
  ㈠本件車禍事故發生之過程，業據被告於警詢時供述：「上述
    時地，我駕駛自小客車號0000-00行駛於大業路(往台北方向
    ）要左轉大業路280巷，我在待轉區等候對面來車通過，一
    直等到對面來車距離我的車子很遠後，我判斷我可以左轉後
    ，我才開始左轉要進入大業路280巷，在我已經轉入大業路2
    80巷口時，對向一部機車速度很快地撞向我車子右側前門」
    ；其於偵查中檢察事務官詢問時亦供稱：「我是開車在大業
    路上，我是由北往南，因為我要左轉到大業路280巷，那時
    有紅綠燈，在綠燈時我停在待轉區，等對面幾部車通過，之
    後我看對面有告訴人李仲軒騎乘之機車距離很遠，大概有4
    、50公尺，我判斷我左轉可以，我就左轉了，我已經轉彎進
    入280巷，但是我可能車尾有一小部分還沒進入就碰撞了，
    碰撞了我就自然向左閃避，事故現場我車輛才會變成斜的，
    其實我是右車身中間被撞到」等語（偵卷第21至23頁、第87
    至93頁）。又被告於本院審理時亦坦承於前述大業路交岔路
    口發生車禍（本院卷第30至33頁）。
　㈡經本院勘驗現場監視器錄影光碟，勘驗內容如下：被告為轉
    彎車，告訴人為直行車，兩車在交叉路口、靠近慢車道地方
    相撞。此有勘驗筆錄在卷可參，且為被告所不爭執（本院卷
    第33頁）。此外，本件車禍經過亦為證人即告訴人李仲軒、
    曾子庭於警詢、檢察事務官偵查中證述明確（偵卷第63頁、
    第15至17頁、第87至93頁、第21至23頁、第87至93頁），並
    有臺北市政府警察局北投分局道路交通事故現場圖、道路交
    通事故補充資料表各1份（偵卷第55至57頁）、臺北市政府
    警察局北投分局道路交通事故調查報告表㈠、㈡各1份（偵卷
    第65至67頁）、現場及車損照片共16張（偵卷第71至78頁）
    、告訴人李仲軒及曾子庭之臺北榮民總醫院乙種診斷證明書
    3份（偵卷第27至31頁）在卷可參。足認上開時、地，被告
    洪明星駕駛上開自用小客車左轉彎時，與對向直行之告訴人
    李仲軒騎乘之上開普通重型機車，在交岔路口發生碰撞車禍
    之事實，應甚明確，而堪認定。
  ㈢按汽車行駛至交岔路口，其行進、轉彎，應遵守燈光號誌；
    又轉彎車應讓直行車先行，道路交通安全規則第102條第1 
    項第1款、第7款分別定有明文。是本件被告自承有看到告訴
    人騎乘機車自對向車道直行而來，且依上開道路交通事故調
    查報告表㈠所示，案發當時天氣晴天、日間、柏油路面乾燥
    無缺陷、視距良好，並無不能注意之情事。依被告於警詢、
    檢察事務官訊問及臺北市政府警察局北投分局道路交通事故
    現場圖所示，被告於案發時係沿臺北市北投區大業路由北往
    南方向行駛，被告竟疏於注意上開規定，於接近該交岔路口
    前，已看見大業路由南往北方向有機車直行，卻仍貿然左轉
    欲進入大業路280巷，適有告訴人李仲軒騎乘車牌號碼000-0
    00號普通重型機車，並搭載配偶曾子庭沿同路段南往北方向
    直行，因閃避不及，其機車之車頭與被告自用小客車之右側
    車身發生碰撞，致告訴人李仲軒、曾子庭人車倒地，並均受
    有如事實欄所述之普通傷害，足認被告之過失與告訴人2人
    所受之傷害間有因果關係，自應負過失責任。
　㈣被告雖稱告訴人李仲軒騎乘機車車速過快，然本件交通事故
    路段之行車速限為時速50公里，有道路交通事故調查報告表
    （一）在卷可參；依告訴人李仲軒於本件道路交通事故談話
    紀錄表所載，其稱：「我駕駛本機車沿大業路南向北方向，
    綠燈直行時，突然一部對向左轉汽車行駛來，我前車頭就與
    對方車右側車身發生碰撞而肇事，當時車速為40-45公里」
    等語；且警方依雙方警詢之供述內容，據以判定被告係左轉
    彎車不讓直行車先行之過失，並未認定告訴人李仲軒有何超
    速之情；另依現場圖所示並無剎車痕跡，且從監視器畫面中
    亦無法得知該機車士係見聞前方交通事故之何一過程。因此
    ，按照卷存事證，尚不足推翻告訴人於警詢時所稱其行車時
    速為40-45公里之說法。是被告徒憑己見指摘告訴人李仲軒
    另有超速違規之過失，並無所據。更何況縱使告訴人本身就
    損害之發生亦與有過失，對於被告過失責任之成立並無影響
    ，尚不能據此解免被告之過失罪責，併此敘明。
　㈤又按汽車交會時，應依下列規定：一、在未劃有分向標線之
    道路，或鐵路平交道，或不良之道路交會時，應減速慢行。
    二、在山路交會時，靠山壁車輛應讓道路外緣車優先通過。
    三、在峻狹坡路交會時，下坡車應停車讓上坡車先行駛過。
    但上坡車尚在坡下而下坡車已駛至坡道中途者，上坡車應讓
    下坡車駛過後，再行上坡。四、雙向車道上之單車道橋樑，
    設有號誌或行車管制人員者，應依其指示行駛；未設號誌或
    行車管制人員者，如同時有車輛自兩端行近橋口時，應先暫
    停並視情況，由一方亮停車燈或以手勢表示允讓後，他方始
    得行駛通過。五、會車相互之間隔不得少於半公尺。六、夜
    間會車應用近光燈。七、單車道之橋樑及隧道不得交會，道
    路交通安全規則第100條固定有明文。然而，有關汽車行駛
    至交岔路口，其行進、轉彎，則應依道路交通安全規則第10
    2條之相關規定。是被告認為道路交通安全規則第102條規定
    轉彎車應讓直行車先行，是兩車在交叉路口會車時方有適用
    之觀點，顯有誤解，併此敘明。
  ㈥綜上所述，本案事證明確，被告過失傷害之犯行足以認定，
    應予依法論科。
二、核被告洪明星所為，係犯刑法第284條前段過失傷害罪。又
    被告以一過失行為，致告訴人李仲軒、曾子庭均受有傷害，
    屬一行為觸犯數罪名，為想像競合犯，應依刑法第55條規定
    ，從一重論處。又被告肇事後，於職司偵查犯罪機關人員尚
    未發覺其過失傷害犯行前，即向到場處理之臺北市政府警察
    局北投分局交通分隊員警自承為肇事者，有道路交通事故肇
    事人自首情形紀錄表存卷可考（偵卷第69頁），符合自首要
    件，乃依刑法第62條前段規定減輕其刑。
三、爰審酌被告駕駛自用小客車於道路行駛，本應小心謹慎以維
    自身及其他用路人之安全，竟疏未注意上述應注意事項，致
    生本案車禍事故，使告訴人李仲軒、曾子庭受有事實欄所載
    傷害，尚非嚴重，所為固屬不該，惟考量被告過失之程度，
    如上所述，及被告年近80歲，犯後未能與告訴人達成和解，
    不宜宣告緩刑。復衡以被告為大學畢業、已婚且子女均已成
    年、無收入等一切情狀，量處如主文所示之刑，並依刑法第
    41條第1項前段規定，諭知易科罰金之折算標準。
據上論斷，應依刑事訴訟法第299條第1項前段判決如主文。
本案經檢察官陳銘鋒偵查起訴，檢察官吳昭瑩到庭執行職務。
中　　華　　民　　國　　111 　年　　10　　月　　20　　日
                  刑事第六庭法  官  李建忠
以上正本證明與原本無異。
如不服本判決應於收受送達後20日內向本院提出上訴書狀，並應
敘述具體理由。其未敘述上訴理由者，應於上訴期間屆滿後20日
內向本院補提理由書（均須按他造當事人之人數附繕本）「切勿
逕送上級法院」。
因疫情而遲誤不變期間，得向法院聲請回復原狀。　　　　　
                            書記官  林承翰
中　　華　　民　　國　　111 　年　　10　　月　　24　　日
附錄：本案論罪科刑法條全文
中華民國刑法第284條
因過失傷害人者，處一年以下有期徒刑、拘役或十萬元以下罰金
；致重傷者，處三年以下有期徒刑、拘役或三十萬元以下罰金。